臺灣基隆地方法院刑事判決　
111年度金訴字第124號
公  訴  人  臺灣基隆地方檢察署檢察官
被      告  袁子怡


上列被告因詐欺等案件，經檢察官提起公訴（110年度偵緝字第3
78、379號），本院判決如下：
    主  文
甲○○犯三人以上共同詐欺取財罪，處有期徒刑陸月。
    事  實
一、甲○○可預見非有正當理由，提供自己之金融機構帳戶供他人
    匯入來源不明之款項，並代為提領該款項，其目的多在藉此
    取得不法之詐欺犯罪所得，並製造該款項在金融機構流動記
    錄軌跡之斷點，達到掩飾及隱匿詐欺犯罪所得去向之目的，
    竟基於縱若有人利用其金融機構帳戶供作被害人匯入詐騙款
    項，藉以掩飾、隱匿犯罪所得去向及所在，仍不違背其本意
    之不確定故意，與真實姓名、年籍不詳，自稱「貸款達黃建
    國（下稱「黃建國」）」、「許特助文龍（下稱「文龍」）
    」、「小廖」、「一切隨緣『堯』（下稱「堯」）」及所屬詐
    欺集團其他不詳成年成員共同意圖為自己不法之所有，基於
    3人以上共同詐欺取財及隱匿詐欺所得去向之犯意聯絡，於
    民國110年4月23日，先依「黃建國」之指示，將自己申辦之
    玉山商業銀行帳號000-0000000000000帳戶(下稱玉山帳戶)
    存摺封面內頁封底拍照後，以通訊軟體LINE傳送予「黃建國
    」，嗣前開詐欺集團成年成員即於同年月27日14時41分許，
    先透過陶泊錦（由檢察官另案偵辦中）申請之行動電話0000
    000000號乙○○通話，再由「堯」假冒乙○○姪子名義，誆稱欲
    借款以清償貨款云云，使乙○○陷於錯誤，於同年月28日10時
    7分匯款新臺幣（下同）32萬元至玉山帳戶。嗣甲○○即依「
    文龍」指示，於附表1所示提款時間、地點，提領如附表1所
    示之款項後，至基隆市○○區○○路00號前將上開款項交付予「
    小廖」，以此迂迴層轉方式，掩飾、隱匿詐欺犯罪所得之本
    質及去向。嗣因乙○○發覺受騙報警處理，始查悉上情。
二、案經乙○○訴由基隆市警察局第一分局及第二分局報告臺灣基
    隆地方檢察署檢察官偵查起訴。　
    理  由
壹、程序方面：本件認定事實所引用之卷證資料，屬於傳聞之供
    述證據部分，經檢察官及被告甲○○於本院審理時均稱同意有
    證據能力等語（見本院卷第57至60頁），而本院審酌該等言
    詞陳述作成時之情況，並無證據證明係違背法定程序或違反
    陳述者意願所取得，亦無違法不當與證明力明顯過低之瑕疵
    ，且與待證事實具有關聯性，本院認為做為本案證據均適當
    ，爰依刑事訴訟法第159條之5第1項之規定，認均有證據能
    力；而其餘非供述證據資料，亦查無係違背法定程序而取得
    ，自應均有證據能力。
貳、實體部分：　　
一、事實認定之理由：
  ㈠訊據被告固坦承玉山帳戶為其所申設，並將告訴人匯款至玉
    山帳戶之款項依附表1所示情形提領後交予詐欺集團指示收
    款之人，惟矢口否認有何三人以上共同犯詐欺取財及洗錢犯
    行，辯稱：「黃建國」、「文龍」告知我要做流水帳美化帳
    戶金流，從附表2、3所示對話可以知道我是被騙的云云。經
    查：
  ①玉山帳戶係被告所申設，又告訴人乙○○於上開時間遭詐欺集
    團成員以上開手法詐騙，因而陷於錯誤匯款至玉山帳戶，由
    被告提領交與詐欺集團指示之人等事實，均據被告坦認在卷
    ，經核與證人即告訴人於警詢時之指述相符(見偵4604卷第8
    3至85頁)，並有被告提領款項之監視錄影畫面截圖、如附表
    2、3所示之LINE對話紀錄截圖、委託代辦業務合約書、「黃
    建國」之名片翻拍照片、影片畫面截圖照片、玉山帳戶之客
    戶基本資料、交易明細、高雄市政府警察局湖內分局竹滬派
    出所受理案件證明單、受理各類案件紀錄表、內政部警政署
    反詐騙諮詢專線紀錄表、受理詐騙帳戶通報警示簡便格式表
    、告訴人提供之第一銀行匯款申請書回條、存摺封面內頁影
    本、與詐騙集團之通話紀錄、LINE對話紀錄截圖、金融機構
    聯防機制通報單、門號0000000000行動電話使用人登記申請
    資料及雙向通聯紀錄存卷可稽（見偵4604卷第13頁、第15至
    69頁、第71 至81頁、第87至93頁、第97至103頁，偵6102卷
    第17至20頁、第31頁、第45頁、第81至83頁，本院卷第63至
    75頁），上開事實首堪認定。
  ②被告雖以前詞置辯，然按刑法上之故意，可分為直接故意與
    不確定故意（間接故意），行為人對於構成犯罪之事實，明
    知並有意使其發生者，為直接故意；行為人對於構成犯罪事
    實，預見其發生而其發生並不違背其本意者，為間接故意。
    基於申辦貸款之意思提供金融帳戶資料，是否同時具有詐欺
    取財及洗錢之不確定故意，並非絕對對立、不能併存之事，
    亦即縱係因申辦貸款而與對方聯繫接觸，但於提供金融帳戶
    資料與對方時，依行為人本身之智識能力、社會經驗、與對
    方互動之過程等情狀，如行為人對於其所提供之帳戶資料，
    已預見被用來作為詐欺取財等非法用途之可能性甚高，惟仍
    心存僥倖認為不會發生，猶將該等金融帳戶物件提供他人使
    用，可認其對於自己利益之考量遠高於他人財產法益是否因
    此受害乙節，容任該等結果發生而不違背其本意，而具有詐
    欺取財及洗錢之不確定故意。近年詐騙集團犯案猖獗，利用
    人頭帳戶供為受騙者匯入款項所用之事，廣經電視新聞、報
    章雜誌及網路等大眾傳播媒體披露，政府亦極力宣導。是依
    一般人之社會生活經驗，若見他人不以自己名義申請帳戶，
    反向人收集存款帳戶為不明用途使用或流通，衡情對於該等
    帳戶可能供作不法目的使用，特別是供詐欺取財犯罪之用，
    當有合理之預見。經查，被告為本案行為時為年滿46歲之成
    年人，自述教育程度為國中肄業，從事美容工作，現已離婚
    ，育有未成年子女1名由前夫扶養中等情（見本院卷第57頁
    、第94頁），堪認被告為具有相當智識程度及社會歷練之人
    ，對於上情應有所認識，殊難諉為不知。
  ③觀之附表2、3所示之對話紀錄，固可證明其曾聯絡「黃建國
    」、「文龍」等人洽談貸款事宜，然其中僅能見「黃建國」
    稱貸款額度總數為30萬元，然就日後如何撥款、利率計算、
    還款計畫、有無需提供擔保等重要事項均未見雙方有何磋商
    ，且被告與對方素未謀面，僅有LINE之聯絡方式，對於對方
    之真實姓名、是否確實在金融機構任職、如何美化帳戶、美
    化帳戶之流程、美化帳戶之款項來源、美化帳戶之費用等重
    要資訊均一無所悉，即率爾在無信賴關係可言之情形下，將
    其所有之玉山帳戶拍攝存摺封面、內頁、封底資料傳與對方
    ，顯然悖於常理。
  ④被告雖稱「黃建國」、「文龍」等人係要其製造流水帳美化
    帳戶云云，然此舉目的係在虛增、膨脹其信用額度，使貸款
    方誤信其有資力而同意貸款，本身即有詐偽貸款方之性質，
    再者告訴人匯入32萬後，美化帳戶之目的已完成，再將款項
    以轉帳匯款方式返還即可，何必大費周章將款項實際領出再
    交付，徒增遺失、甚或反遭實際提款之人侵吞該款項之風險
    ？復參以被告如附表1所示之提領紀錄，乃分3次提領總數32
    萬元，更有臨櫃與ATM提款者，地點雖近，然手續實屬大費
    周章，亦不見被告對「文龍」等人提出質疑之語，與一般車
    手為能達到順利提領得款項之目的，採取刻意分次提領方式
    ，以避免銀行人員察覺有異予以阻撓甚或報警之常情相同，
    況且告訴人匯入款項時間為110年4月28日10時7分匯入32萬
    元，被告隨即1小時內即11時2分臨櫃提領現金28萬8,000元
    ，其後又於36分、37分時各提領2萬、1萬2,000元，此等火
    速提領行為，顯示被告需錢孔急或該款項為特殊用途，如何
    能達到「美化帳戶」之結果？
　⑤觀之被告稱將款項交付「小廖」一節，然「小廖」身分隱晦
    ，完全未提供任何個人證件資訊供被告查核，甚而於點收現
    款時僅欲側身供被告拍攝，不以真實面目示人（見本院卷第
    75頁），參以交付款項之地點距離被告提款地點不到200公
    尺，在雙方毫無信賴關係之下，何以「小廖」不陪同被告一
    起前往臨櫃或ATM取款，以確保款項安全無虞？目的顯係隱
    匿自己之真實身分不欲曝光，且衡諸32萬元數額非寡，卻未
    交付任何收款條給予被告收執，與一般人交付鉅額款項必留
    憑據之常情有異，是該筆匯入玉山帳戶之款項恐涉及不法等
    節，以一般人具有之社會經驗，能有所預見，而被告同已心
    生懷疑，始拍攝「小廖」之收款畫面以供自保（見本院卷第
    92頁），至為灼然。
　⑤是被告提供玉山帳戶供詐欺集團使用，並配合將匯入自己帳
    戶中之金錢提領後，依指示將詐騙款項轉交與詐欺集團指定
    之人，製造金流斷點，藉此掩飾及隱匿詐欺犯罪所得去向，
    堪認被告主觀上有詐欺、洗錢犯罪之不確定故意，甚為明確
    。
　⑥共同正犯在主觀上須有共同犯罪之意思，客觀上須為共同犯
    罪行為之實行。所謂共同犯罪之意思，係指基於共同犯罪之
    認識，互相利用他方之行為以遂行犯罪目的之意思；共同正
    犯因有此意思之聯絡，其行為在法律上應作合一的觀察而為
    責任之共擔。至於共同正犯之意思聯絡，不以彼此間犯罪故
    意之態樣相同為必要，蓋刑法第13條第1 項、第2 項雖分別
    規定行為人對於構成犯罪之事實，明知並有意使其發生者，
    為故意；行為人對於構成犯罪之事實，預見其發生而其發生
    不違背其本意者，以故意論。前者為直接故意，後者為間接
    故意，惟不論「明知」或「預見」，僅認識程度之差別，間
    接故意應具備構成犯罪事實之認識，與直接故意並無不同。
    除犯罪構成事實以「明知」為要件，行為人須具有直接故意
    外，共同正犯對於構成犯罪事實既已「明知」或「預見」，
    其認識完全無缺，進而基此共同之認識「使其發生」或「容
    認其發生（不違背其本意）」，彼此間在意思上自得合而為
    一，形成犯罪意思之聯絡。故行為人分別基於直接故意與間
    接故意實行犯罪行為，自可成立共同正犯（最高法院101 年
    度第11次刑事庭會議決議參照）。雖被告就本案犯行係具有
    不確定故意（即間接故意），揆諸上開說明，仍無礙其成立
    共同正犯。又被告於本院審理時自陳：「小廖」有打電話給
    幫我辦貸款的人，那個人有跟我講視訊電話等語（見本院卷
    第92頁），是被告應已確悉詐欺者至少有2人以上，其基於
    不確定故意而參與其等之詐欺行為，當屬三人以上共同詐欺
    取財，要屬無疑。
　㈡綜上所述，被告所辯均不足採信。本案事證明確，其所涉三
    人以上共同詐欺取財、共同洗錢犯行，洵堪認定，應予依法
    論科。
二、論罪科刑：
  ㈠三人以上共同犯刑法第339條之詐欺罪者，構成同法第339條
    之4第1項之加重詐欺罪，該條項為法定刑1年以上7年以下有
    期徒刑之罪，屬洗錢防制法第3條第1款所規定之特定犯罪。
    又洗錢犯罪本質在於影響合法資本市場並阻撓偵查，不因為
    自己或為他人洗錢而有差異，且洗錢之行為包含處置（即將
    犯罪所得直接予以處理）、多層化（即為使偵查機關難以追
    查金流狀況，以迂迴層轉、化整為零之多層化包裝方式，掩
    飾或隱匿特定犯罪所得）及整合（即收受、持有或使用他人
    犯罪所得，使該犯罪所得披上合法之外衣，回歸正常金融體
    系）等各階段行為，其模式不祇一端……故而為澈底打擊洗錢
    犯罪，新法乃依照國際防制洗錢金融行動工作組織（Financ
    ial Action Task Force，下稱FATF）40項建議之第3項建議
    ，並參採聯合國禁止非法販運麻醉藥品和精神藥物公約及聯
    合國打擊跨國有組織犯罪公約之洗錢行為定義，將洗錢行為
    之處置、多層化及整合等各階段，全部納為洗錢行為，而於
    新法第2條規定：「本法所稱洗錢，指下列行為：一、意圖
    掩飾或隱匿特定犯罪所得來源，或使他人逃避刑事追訴，而
    移轉或變更特定犯罪所得。二、掩飾或隱匿特定犯罪所得之
    本質、來源、去向、所在、所有權、處分權或其他權益者。
    三、收受、持有或使用他人之特定犯罪所得。」以求與國際
    規範接軌……第14條第1 項所規範之一般洗錢罪，必須有第3
    條規定之前置特定犯罪作為聯結，始能成立…… 倘能證明人
    頭帳戶內之資金係前置之特定犯罪所得，即應逕以一般洗錢
    罪論處，自無適用特殊洗錢罪之餘地。例如詐欺集團向被害
    人施用詐術後，為隱匿其詐欺所得財物之去向，而令被害人
    將其款項轉入該集團所持有、使用之人頭帳戶，並由該集團
    所屬之車手前往提領詐欺所得款項得逞，檢察官如能證明該
    帳戶內之資金係本案詐欺之特定犯罪所得，即已該當於新法
    第14條第1項之一般洗錢罪（最高法院108年度台上字第1744
    號判決意旨參照）。準此，告訴人匯入玉山帳戶之款項，既
    係受詐欺而交付，自屬犯洗錢防制法第3條第2款所定罪名之
    特定犯罪所得，而被告亦可預見該等款項係詐欺取財犯罪所
    得，仍依「文龍」指示提領現金後交付與指定之「小廖」，
    所為已然製造金流斷點，使詐欺取財犯罪所得流向晦暗不明
    ，增加檢警進一步追查核心犯罪者之困難，造成掩飾、隱匿
    本案詐欺取財犯罪所得之去向及所在之結果，揆諸上開判決
    意旨，自屬洗錢防制法第2條第2款所稱之「洗錢行為」無疑
    。是核被告所為，係犯刑法第339條之4第1項第2款之三人以
    上共同詐欺取財罪、洗錢防制法第2條第2款、同法第14條第
    1項之洗錢罪。
　㈡被告與「黃建國」、「文龍」、「小廖」、「堯」及其所屬
    詐欺集團成年成員間，具有犯意聯絡及行為分擔，為共同正
    犯。
　㈢被告以一行為觸犯上開2罪名，為想像競合犯，應依刑法第55
    條規定，從一重之三人以上共同詐欺取財罪處斷。
　㈣刑法第59條之規定，犯罪之情狀顯可憫恕，認科以最低度刑
    仍嫌過重者，得酌量減輕其刑，同法第57條規定，科刑時應
    審酌一切情狀，為科刑重輕之標準，於裁判上酌減其刑時，
    應就犯罪一切情狀（包括刑法第57條所列舉之10款事項），
    予以全盤考量，審酌其犯罪有無可憫恕之事由，以為判斷。
    故適用第59條酌量減輕其刑時，並不排除第57條所列舉10款
    事由之審酌，惟其程度應達於確可憫恕，始可予以酌減（最
    高法院70年度第6 次刑事庭會議決議可資參照）。經查，被
    告所犯三人以上共同詐欺取財罪，法定本刑為1 年以上7 年
    以下有期徒刑，此種犯罪固為社會大眾現所深惡痛絕，然本
    案之被害人僅有告訴人1人，數量不多，另因告訴人所在地
    遙遠故陳稱不欲到庭等語（見本院卷第83頁電話紀錄表），
    被告無從與其達成調解或賠償其損害，復觀諸被告之犯案動
    機，應係經濟狀況不佳，一時失慮為財所誘始誤觸刑章，另
    其從無任何前案紀錄，有臺灣高等法院被告前案紀錄表在卷
    可參，堪認素行甚佳。復參衡被告之主觀惡性、犯罪手段、
    情節及無實際獲取任何犯罪所得等節，若處1 年以上有期徒
    刑仍不免過苛，本院認被告之犯罪情狀在客觀上足以引起一
    般人之同情，而有情堪憫恕之處，爰依刑法第59條規定，減
    輕其刑。
　㈤爰以行為人之責任為基礎，審酌被告正值青壯，非無謀生能
    力，雖已預見真實身分不詳之「黃建國」等人指示等待款項
    匯入後再取出交付之行為，或有遂行詐欺取財與洗錢犯行之
    虞，竟容任素未謀面之「黃建國」等人及所屬之詐欺集團成
    員任意使用自己之帳戶，並配合將匯入之金錢提領、轉交，
    雖非擔任直接詐騙本案被害人之角色，惟所為提供本案帳戶
    與取款之工作，屬詐欺集團不可或缺之車手角色，且其所為
    製造金流斷點，隱匿詐欺所得去向，增加受害者尋求救濟之
    困難，並使犯罪之追查趨於複雜，助長詐欺犯罪風氣之猖獗
    ，所為實屬不該，兼衡其否認犯罪之態度、素行、犯罪手段
    、情節、告訴人所受之損害，及被告自述教育程度為國中肄
    業、從事美容相關工作、經濟狀況勉持（見本院卷第94頁）
    等一切情狀，量處如主文所示之刑。
　㈥沒收：
  ①被告所提領之32萬元，已交付詐欺集團成員「小廖」，被告
    並非該筆贓款之最終持有者，又卷內亦無積極證據證明被告
    有因本案犯行獲得任何犯罪所得，且檢察官對此亦未提出證
    據加以證明，本院即無從認定被告有何犯罪所得應予宣告沒
    收。
  ②洗錢防制法第18條第1項前段固規定：「犯第14條之罪，其所
    移轉、變更、掩飾、隱匿、收受、取得、持有、使用之財物
    或財產上利益，沒收之。」此一規定採取義務沒收主義，然
    該洗錢行為之標的是否限於行為人所有者始得宣告沒收，法
    無明文，實務上向採法條並未規定「不問屬於犯罪行為人與
    否均沒收」時，仍以屬於被告所有者為限，始應予沒收；在
    洗錢防制法並未規定「不問屬於犯罪行為人與否」之情形下
    ，宜從有利於被告之認定，自仍以屬於被告所有者為限，始
    應予沒收。經查，被告既已將告訴人匯入款項交付詐欺集團
    成員，即無事實上之管領權，無從依洗錢防制法第18條第1
    項前段規定宣告沒收，附此敘明。
據上論斷，應依刑事訴訟法第299條第1項前段，判決如主文。
本案經檢察官林秋田提起公訴，檢察官高永棟到庭執行職務。
中　　華　　民　　國　　111 　年　　7 　　月　　12　　日
                  刑事第二庭  審判長法  官  王福康
　　　　　　　　　                  法  官  李  岳
                                    法  官  鄭富容
以上正本證明與原本無異。
如不服本判決應於收受送達後20日內向本院提出上訴書狀，並應
敘述具體理由；其未敘述上訴理由者，應於上訴期間屆滿後20日
內向本院補提理由書(均須按他造當事人之人數附繕本)「切勿逕
送上級法院」。                                   
中　　華　　民　　國　　111 　年　　7 　　月　　12　　日
                                    書記官  耿珮瑄
附錄本案論罪科刑法條全文：                             
中華民國刑法第339條之4
犯第339條詐欺罪而有下列情形之一者，處1年以上7年以下有期
徒刑，得併科1百萬元以下罰金：
一、冒用政府機關或公務員名義犯之。
二、三人以上共同犯之。
三、以廣播電視、電子通訊、網際網路或其他媒體等傳播工具，
    對公眾散布而犯之。
前項之未遂犯罰之。
洗錢防制法第14條
有第二條各款所列洗錢行為者，處7年以下有期徒刑，併科新臺
幣5百萬元以下罰金。
前項之未遂犯罰之。
前二項情形，不得科以超過其特定犯罪所定最重本刑之刑。
【附表1】被告提款紀錄
編號 提款時間 提款地點 提款金額 １ 110年4月28日11時 2分 基隆市○○區○○路000號（玉山銀行基隆分行臨櫃） 288,000 ２ 110年4月28日11時36分 基隆市○○區○○路00號（全家基隆新義二店ATM） 20,000（扣跨行手續費5元） ３ 110年4月28日11時37分 基隆市○○區○○路00號（全家基隆新義二店ATM） 12,000（扣跨行手續費5元） 

【附表2】被告與「黃建國」通訊軟體相關譯文
  編號       對話內容（含日期、時間）      備註    1　 4月23日週五 黃建國：大名甲○○。行業：美容相關主         管皆薪資40000萬勞保年資大概10         年以上但目前勞健保有欠款。近         三個月無申請金融代款手機號碼0 &ZZZZ; &ZZZZ; &ZZZZ; &ZZZZ; 000000000。賴的iD手機號碼。         （18:51） 黃建國：你好！我是貸款專員，黃建國，         我這邊有基本上看過您的狀況資         訊，需要在跟你確認了解！請問         現在有空嗎？（18:52） 甲○○：可以你說（18:52） 黃建國：（與甲○○通話9秒鐘）         （18:52） 甲○○：（與黃建國通話14分55秒）          （19:11） 黃建國：身分證、正反面勞保異動書、聯         徵資料開戶銀行的存摺正面+內三         頁 （要看交易記錄）有幾個銀行         都發給我（19:11） 偵4604卷第15頁     2 黃建國：申請額度30萬晚上20:00後跟我連         絡！（19:12） 黃建國：雙證件拍照給我申請額度!（19:1         2） 甲○○：（身分證、健保卡正面照片）（1           9:14） 甲○○：（健保卡背面照片）（19:14） 偵4604卷第15頁     3 甲○○：（身分證背面照片）（19:14） 甲○○：（身分證正面照片）（19:14） 甲○○：（身分證背面照片）（19:14） 偵4604卷第17頁     4 甲○○：健保卡背面要嗎（19:15） 甲○○：（廣告照片）（19:16） 甲○○：（廣告照片）（19:16） 偵4604卷第17頁     5 甲○○：（廣告照片）（19:16） 甲○○：（廣告照片）（19:16） 偵4604卷第19頁     6 甲○○：（廣告照片）（19:17） 甲○○：我就是要做海報上面的工具（19:          17） 甲○○：（貼圖）（19:18） 偵4604卷第19頁     7 黃建國：（貼圖）（19:21） 甲○○：（撥打黃建國電話無應答）（20:           05） 甲○○：黃先生已經八點了（20:05） 甲○○：你提醒讓我打紿你（20:05） 甲○○：（撥打黃建國無應答）（20:10） 黃建國：（撥打甲○○通話24秒）（20:1           3） 偵4604卷第21頁      8 黃建國：勞保異動書、聯徵資料開戶銀行          的存摺正面+內三頁 （要看交易         記錄）有幾個銀行都發給我（20:         13） 黃建國：額度30萬申請下來了!請盡快補齊         資料給我!（20:14） 甲○○：可是銀行內頁我已經很久沒補登        （20:14） 甲○○：現在可以補登嗎（20:14） 黃建國：去刷在拍照給我看（20:14） 甲○○：兩個銀行（20:14） 甲○○：合庫跟玉山（20:14） 黃建國：現有的先給我（20:15） 偵4604卷第21頁     9 甲○○：是內頁的最後三頁嗎（20:15） 黃建國：（網址）（20:15） 黃建國：是的（20:15） 甲○○：那個網址是要我自己登入嗎（20:         15） 黃建國：是的登入去下載勞保異動書（20:          16） 甲○○：我不知道會不會等一下我請朋友         幫我用用看（20:17） 黃建國：（貼圖）（20:17） 甲○○：我去銀行外面補登資料（20:17） 甲○○：黃先生不好意思你在跟我說一次         你們公司的名稱謝謝（20:20） 偵4604卷第23頁    10 黃建國：（名片照片）（20:21） 甲○○：好的謝謝（20:21） 甲○○：黃先生我剛剛去補沒辦法補要到         銀行去補兩本都只有到109年10         月跟四月（22:20） 4月24日週六 甲○○：（撥打黃建國取消）（17:50） 甲○○：黃先生你怎麼都不回覆（18:16） 偵4604卷第23頁    11 甲○○：（撥打給黃建國取消通話）（18:          16） 黃建國：（撥打甲○○未接來電）          （18:18） 甲○○：（撥打給黃建國通話1分41秒）          （18:20） 4月25日週日 黃建國：（貼圖）（11:47） 甲○○：哈囉早安（11:47） 黃建國：（撥打給甲○○通話7分56秒）         （12:30） 偵4604卷第25頁    12 甲○○：（存摺內頁影本照片）（12:43） 甲○○：（玉山銀行存摺封面照片）（1          2:43） 甲○○：（玉山銀行存摺封面照片）（1          2:43） 偵4604卷第25頁    13 甲○○：（存摺內頁影本照片）（12:44） 甲○○：你大概先看一下（12:44） 甲○○：我明天會去補（12:44） 甲○○：那個交易濃縮的資料可以嗎（1          2:45） 黃建國：金額太小（12:45） 甲○○：哪裡的金額（12:45） 偵4604卷第27頁    14 黃建國：出入金額（12:45） 甲○○：不然是要多少錢（12:46） 黃建國：時間太久遠（12:47） 甲○○：所以現在（12:47） 甲○○：不是我只是先傳給你看（12:47） 甲○○：我已經很久沒去刷本子了。（12:         47） 甲○○：我如果裡面放一筆錢我就不用貸         款了。（12:48） 黃建國：星期一刷給我!我這邊2點後也請         副總幫忙!（12:48） 甲○○：嗯瞭解謝謝（12:49） 甲○○：在麻煩你了（12:49） 偵4604卷第27頁    15 甲○○：（基本薪資照片）（12:52） 甲○○：大概給你看一下我的美容工作基         本薪資（12:52） 甲○○：你可参考一下就好。我在實體店         上班的月薪大概是這樣的薪資（1         2:53） 甲○○：明天會把資料補給你（12:53） 黃建國：（貼圖）（12:54） 偵4604卷第29頁    16 黃建國：我辦事講求效率（12:55） 甲○○：瞭解（12:55） 甲○○：我的人也是這樣（12:55） 黃建國：我這邊也會請副總幫忙!（12:5         6） 甲○○：好的謝謝你（12:56） 甲○○：因為我現在真的很需要這筆資金         因為我的店家跟我頂了幾百支的         刷子需要製作真的需要一筆錢我         後面還有大概50萬的貨款會進來         （12:57） 甲○○：就是出貨給店家的能收錢了（12:         58） 黃建國：我了解!（12:58） 甲○○：她們已經下單了只是我需要一筆         資金請人家家工成本上也會差很         多（12:58） 偵4604卷第29頁    17 甲○○：我們這種加工的東西量越大成本         越低。第一能控制成本提高利潤         在來就是後面的貨款還有大概50         萬能收回來。（13:00） 甲○○：黃先生真的麻煩你了謝謝（13:0          0） 黃建國：（貼圖）（13:02） 黃建國：銀行送件前須填寫：姓名，電         話，現居地址，公司名，電話，         地址。第二聯絡人姓名，電話（1         5:01） 甲○○：可能我的老闆現在還在看新的店        （15:02） 甲○○：現在沒有公司要寫什麼（15:03） 黃建國：先不寫公司說創業中!（15:07） 黃建國：妳沒去註冊公司嗎？（15:08） 偵4604卷第31頁    18 甲○○：沒有（15:08） 黃建國：不然以後銷售無法開票？（15:0          8） 甲○○：因為我的店家都是不開發票的價         錢（15:09） 甲○○：至於店家賣給客人她們公司自己         會開（15:09） 黃建國：若做大也是需要發票的（15:09） 甲○○：因為我報的價錢是不開發票（15:         09） 甲○○：我會去申請（15:09） 甲○○：其實我的店家已經跟我叫這個磁         能刷有六七年的時間了（15:11） 甲○○：光是一個店家她有六家直營的spa         館（15:12） 甲○○：一年大概會叫一百多萬的貨（15:         12） 甲○○：如果又加上我自己去外面給人家         請做現場一個月的薪水一定都是         五萬元以上（15:13） 偵4604卷第31頁    19 甲○○：所以這裡真的請黃先生幫忙一下        （15:13） 黃建國：剛剛有請副總幫忙了!他明天會幫         我打電話!妳明早資料先給我我再聯絡基隆一信，二信幾家銀行看看!明天下午妳2點再跟我聯絡（15:14） 甲○○：好的（15:14） 甲○○：如果有需要我可以拿店家進貨的         合約給你看（15:14） 黃建國：（貼圖）（15:15） 甲○○：今年簽的後面大概還有40萬的餘         款可收（15:15） 甲○○：還有另外還有一家也有尾款還沒         收（15:16） 偵4604卷第33頁    20 甲○○：其實照裡說我在五月就要把尾款         收齊了只是礙於資金的關係。如         果有這條款項貸下來的話我就會         很好運用（15:17） 黃建國：了解（15:20） 4月26日週一 黃建國：早安!（08:06） 甲○○：黃先生抱歉我昨晚人就不大舒服         到早上人就發燒掛急診一直到剛         剛燒退了比較舒服才能趕跟你聯         絡說一聲我明天一早補給你可以         嗎（21:39） 4月27日週二 甲○○：黃先生我等一下一早銀行開門我         會馬上去補本子（06:18） 黃建國：早安!（07:24） 甲○○：早安（07:26） 甲○○：黃先生我等一下銀行開門我會先         去刷本子（07:27） 偵4604卷第33頁    21 黃建國：好!10點後跟我連絡！我在拜拜後         去銀行（08:01） 黃建國：銀行送件前需填寫：姓名，電         話，現居地址，公司名，電話，         地址。第二連絡人姓名，電話（1         1:25） 甲○○：黃先生我今天一早就去刷本子了         可是我看了一下那個交易的金額         不知為什麼大筆金額都沒看到（1          1:53） 甲○○：然後合作金庫刷說沒資料（11:5         4） 甲○○：太扯的一些轉帳單都還在可是有         些紀錄已經都刷不到（11:55） 黃建國：（貼圖）（11:55） 甲○○：我也不知道改（該）怎麼處理（1         1:55） 偵4604卷第35頁    22 黃建國：（撥打甲○○電話未接通）（11:           56） 甲○○：（撥打黃建國通話4分6秒）（12:           00） 黃建國：（張貼文龍資訊）（12:00） 甲○○：這位是周先生（12:01） 甲○○：對嗎（12:01） 黃建國：許助理你好!我是甲○○張副總介         紹!因為黃建國辦理貸款銀行要求         流水帳請你幫忙!（12:02） 甲○○：好（12:02） 黃建國：他是周董助理許特助（12:02） 甲○○：照這樣打就可以了嗎（12:02） 偵4604卷第35頁    23 黃建國：是的!請他幫忙儘快安排!（12:0         3） 甲○○：他是周先生的助理（12:03） 甲○○：好我先賴給他（12:03） 甲○○：謝謝（12:03） 黃建國：時間確認通知我送件!（12:03） 黃建國：銀行送件前需填寫：姓名，電         話，現居地址，公司名，電話，         地址。第二連絡人姓名，電話（1         2:03） 黃建國：這等等有空填給我!（12:04） 甲○○：好（12:04） 甲○○：（撥打黃建國電話後取消）（1           2:12） 甲○○：黃先生那個許助理請我4點半在敲         他（12:12） 偵4604卷第37頁    24 甲○○：姓名：甲○○。電話：000000000          6。地址：基隆市○○區○○路0          0號。第二聯絡人：謝正忠。電          話：0000000000。地址：基隆市          ○○路00巷00號1樓。（12:19） 甲○○：（撥打黃建國電話無應答）（12:           19） 甲○○：黃先生你看看那個資料這樣齊不         齊全（12:20） 甲○○：身份證字號要嗎（12:21） 黃建國：不用（12:23） 甲○○：（撥打黃建國通話1分5秒）（1           2:25） 甲○○：電話：0000000000（12:26） 甲○○：姓名：謝正忠（12:26） 偵4604卷第37頁    25 甲○○：（撥打黃建國通話8秒）（12:2           7） 黃建國：好我下午在聯絡他（12:28） 甲○○：好的大概幾點我請他注意一下電         話（12:28） 甲○○：因為他在上班（12:28） 黃建國：下午4點後我下午都在銀行（12:3          2） 甲○○：好的（12:34） 甲○○：謝謝（12:34） 甲○○：（撥打黃建國電話無應答）（1           6:28） 甲○○：黃先生（16:28） 甲○○：我剛剛已經跟許助理通過電話（1         6:28） 甲○○：他說晚上七八點才要在跟我聯絡        （16:28） 偵4604卷第39頁    26 甲○○：他說資料做大概也要三四天（16:         29） 甲○○：還有他說要跟我核對一些資料（1         6:29） 甲○○：黃先生方便講電話嗎（16:30） 黃建國：了解！請他儘快安排時間我等著         送件！ （16:31） 甲○○：我知道畢竟要麻煩人家也要看人         家的時間（16:32） 甲○○：他說你下午有跟他聯絡（16:32） 甲○○：他說什麼他車子壞掉現在在修理         車子所以晚上七八點在跟我聯絡          （16:33） 黃建國：是啊!因為周董交代他執行幫忙所         以有通話!也說了妳大概情形（1         6:34） 甲○○：我今天又搞懂了一件事以後真的         不能太久去刷本子交易濃縮就是         會把一些資料都濃縮掉所以有的         進出帳資料都看不到除非要去調         流水帳一兩年的每筆資料（16:3         7） 偵4604卷第39頁    27 甲○○：（撥打黃建國通話27秒）（17:2          4） 4月28日週三 黃建國：早安!不好意思昨晚賠副總跟銀行         主管在應酬!（07:53） 甲○○：沒關係（10:26） 甲○○：黃先生你有空時麻煩跟我那個大         哥聯絡一下。因為他昨天一直在         等你的電話。謝謝（10:27） 甲○○：（撥打黃建國通話23秒）（10:2           7） 甲○○：（撥打黃建國電話取消）（12:2           9） 偵4604卷第41頁    28 黃建國：（撥打甲○○電話通話1分46秒）          （12:31） 甲○○：（撥打黃建國電話後取消通話）          （20:44） 甲○○：（撥打黃建國通話9秒）（20:4           7） 黃建國：開會完在回電給你不好意思（21:         17） 甲○○：你趕快跟我聯絡（21:18） 黃建國：（撥打甲○○通話2分20秒）（2           1:46） 偵4604卷第41頁    29 甲○○：黃先生不好意思不是故意要大驚         小怪 因為帳戶突然不能用我真的         有點嚇到。不過因為剛剛那個許         助理已經有回電給我不好意思真         的造成你的困擾請見諒，你其實         也真的很在幫我的忙搞到好像幫         我的人還要被誤解其實我真的過         去被騙很多真的所以導致陰影很         大真的不是故意要這樣真的很抱         歉（21:51） 甲○○：也謝謝你的幫忙（21:51） 黃建國：不客氣剛剛在開會!這個月業績         不好!（22:01） 甲○○：對啦業績是老闆心情好壞的很重         要的 一件事。我也是沒辦法忍受         做店時一天沒業績。我一個月上2         2天班每天都要收單（22:26） 4月29日週四 甲○○：黃先生早安（09:12） 甲○○：（撥打黃建國電話無應答）（13:           07） 偵4604卷第43頁    30 甲○○：我真的不知道是我笨還是你們覺         得自己聰明但是很慶幸，我這輩         子沒有枉費當人因為我知道不法         得來的錢財終究不會是你們的，         天網灰灰夜路走多了總有一天一         定會碰到鬼而且是個厲鬼，不靠         正當手段賺錢要去坑矇拐騙總有         一天你們一定會體悟到因果的厲         害，你們這輩子投胎當人真是枉         費了。還跟我說沒事。我知道未         來我可能會面臨一些司法的問題         但我是清白的沒有騙區被害人的         任何一毛錢，欠錢好還因果債就         不是你想還就能還的。我只能坦         然接受我現在所遇到的一些人生         的課題。我相信司法會還被害人         一個應有的公理。如果司法無法         還我清白我就只能借由媒體的力         量來還我清白。（21:08） 甲○○：別以為每次都能過關10賭輸你們         將成為最大的輸家因為你們在賭         自己的人生（21:10） 偵4604卷第43頁 

【附表3】被告與「文龍」通訊軟體相關譯文
  編號       對話內容（含日期、時間）      備註    1 4月27日週二 甲○○：許助理你好，我是甲○○張副總         介紹，因為請黃建國先生幫忙辦         理貸款，銀行這裡要求要做流水         帳，這裡需要許特助的幫忙在。         麻煩許特助如果有看到回覆我一         下謝謝。（12:08） 甲○○：裡請許特助是否能盡快為我安排         流水帳做好的時間。（12:10） 文龍：你好！（12:10） 甲○○：在這裡麻煩許特助謝謝你（12:1         0） 甲○○：你好！（12:10） 甲○○：我是甲○○ （12:10） 甲○○：是張副總介紹（12:11） 文龍：我現在忙、你大約4點半聯繫我（1       2:11） 甲○○：4點半在敲你嗎（12:11） 文龍：是的（12:11） 偵4604卷第45頁    2 甲○○：好的（12:11） 甲○○：謝謝你。（12:11） 甲○○：感恩。（12:11） 甲○○：許助理你好（16:25） 甲○○：現在是下午4點半（16:25） 甲○○：不知道你忙完了嗎（16:25） 文龍：（撥打甲○○通話1分41秒）（1         6:27） 甲○○：許先生不知你忙完了嗎（20:0           8） 文龍：你好（20:12） 甲○○：許先生不知你有空了（20:13） 偵4604卷第45頁    3 文龍：有（20:15） 甲○○：（撥打甲○○通話40分55秒）          （20:56） 甲○○：（身分證正面照片）（20:57） 甲○○：（身分正反面照片）（20:57） 偵4604卷第47頁    4 文龍：收到（20:57） 甲○○：謝謝你麻煩你了（20:57） 文龍：不會（20:57） 甲○○：（工作室廣告照片）（20:58） 偵4604卷第47頁    5 甲○○：（工作室廣告照片）（20:58） 甲○○：（工作室廣告照片）（20:58） 偵4604卷第49頁    6 甲○○：（工作室廣告照片）（20:58） 甲○○：（工作室廣告照片）（20:58） 偵4604卷第49頁    7 甲○○：海報上面那支工具就是我在做的         東西（20:59） 文龍：（張貼取件編號QR CODE）（21:3        5） 文龍：請你到7-11雲端下載合約書（21:3       6） 偵4604卷第51頁    8 甲○○：好（21:36） 甲○○：我等一下去用（21:36） 甲○○：用好了之後再打紿你嗎（21:3          6） 甲○○：還是我先下載就好（21:37） 文龍：填寫清楚、簽字蓋章、拍照紿我        （21:37） 甲○○：好（21:37） 甲○○：（撥打文龍通話9分）（22:13） 甲○○：（張貼合庫、玉山存摺封面、封底照片）（22:20） 偵4604卷第51頁    9 甲○○：許先生你看這樣可以嗎（22:5           5） 文龍：好的 （22:55） 文龍：早點休息，明天早上7點 ，先發玉       山銀行的餘額單給我。（22:56） 甲○○：在來早上七點我會先去刷玉山的         餘額傳給你（22:57） 甲○○：謝謝麻煩你了（22:57） 文龍：ATM查詢餘額就可以（22:57） 甲○○：九點我會去合庫開通手機網銀並         請銀行行員教我操作並告知要做         約定轉帳是嗎（22:58） 偵4604卷第53頁    10 甲○○：好晚安麻煩你辛苦了，謝謝感         恩。（22:59） 4月28日週三 甲○○：（張貼合約書照片）（02:05） 甲○○：（張貼照片）（07:12） 偵4604卷第53頁    11 文龍：早安（09:44） 文龍：合庫可以補提款卡嗎？（09:45） 文龍：（撥打甲○○通話1分14秒）（0         9:46） 文龍：銀行怎麼說？（10:22） 甲○○：現在在辦（10:25） 甲○○：提款卡要7到10天（10:25） 文龍：還是可以讓你補（10:28） 甲○○：可以（10:30） 偵4604卷第55頁    12 文龍：有約定你的玉山銀行帳戶嗎？（1        0:31） 甲○○：但是要7到10天才能拿到（10:3         1） 甲○○：現在還在辦卡（10:31） 甲○○：還沒弄到網銀（10:31） 文龍：記的約定你的玉山（10:32） 甲○○：好（10:32） 文龍：你玉山有沒有網銀？（10:32） 甲○○：我今天1點要回到公司驗收技術        （10:32） 甲○○：沒有（10:32） 文龍：你到ATM查詢一下玉山的餘額（1         0:33） 文龍：你回公司、很久嗎？（10:33） 甲○○：因為要驗收技術都要好幾個小時         （10:34） 偵4604卷第55頁    13 甲○○：因為是我在幫她們上課所以要看         看她們的技術（10:34） 甲○○：剛剛我的老闆叫我要早點去（1          0:35） 文龍：不會吧!財務已經安排資金到你的        帳戶了（10:35） 文龍：你等等要配合提款（10:35） 甲○○：所以我等一下應該還可以去開個         戶（10:35） 甲○○：好ok（10:35） 甲○○：我會聽你們的指示（10:35） 甲○○：我先把合庫這裡弄好在打給你          （10:36） 文龍：現在查詢一下玉山銀行的餘額（1        0:37） 甲○○：好（10:37） 文龍：截圖給我（10:37） 偵4604卷第57頁    14 甲○○：（張貼執據照片）（10:38） 甲○○：（張貼餘額照片）（10:38） 偵4604卷第57頁    15 甲○○：（撥打文龍通話1分17秒）（1          0:40） 文龍：我有查詢，在義一路122號（10:4       7） 甲○○：（撥打文龍通話3分8秒）（10:5         0） 文龍：好了嗎？（11:03） 甲○○：（張貼存摺頁內照片）（11:0          3） 偵4604卷第59頁    16 甲○○：還沒（11:03） 文龍：ATM提領好了嗎？（11:11） 文龍：（撥打甲○○通話11秒）（11:1         5） 文龍：你在辦裡網銀是嗎？（11:16） 文龍：（撥打甲○○通話1分52秒）（1        1：28） 甲○○：（張貼照片）（11:39） 偵4604卷第59頁    17 甲○○：（張貼照片）（11:39） 甲○○：（撥打文龍通話36秒）（11:4          0） 甲○○：（撥打文龍通話1分42秒）（1          2:35） 偵4604卷第61頁    18 文龍：（撥打甲○○電話未接通）（12:3         8） 文龍：（撥打甲○○通話45秒）（12:3         9） 文龍：愛三路83號（12:41） 甲○○：好（12:41） 文龍：（撥打甲○○通話5分16秒）（1         2:45） 文龍：你的照片、穿什麼衣服、拍一張給       我（12:51） 文龍：剛剛幫你問、彰銀在愛4路（12:5       1） 甲○○：我穿牛仔褲（12:52） 偵4604卷第61頁    19 甲○○：黑色套頭高領跟一件藍色背心          （12:52） 文龍：小廖走到愛四路23號了（12:56） 文龍：他不是基隆人（12:56） 甲○○：我在走路了（12:56） 文龍：彰銀也說不知道（12:56） 甲○○：馬上到了（12:57） 文龍：你到了聯繫我（12:57） 甲○○：（撥打文龍通話1秒）（12:57） 文龍：（撥打甲○○通話1分49秒）（1         3:00） 甲○○：（撥打文龍電話無應答）（13:0           5） 偵4604卷第63頁    20 甲○○：（撥打文龍電話無應答）（13:0         5） 甲○○：（撥打文龍電話無應答）（13:0         5） 文龍：（撥打甲○○電話未接通）（13:0       5） 甲○○：（撥打文龍通話12秒）（13:0          6） 文龍：等等（13:06） 文龍：到了嗎（13:06） 文龍：（撥打甲○○通話49秒）（13:0         8） 偵4604卷第63頁    21 文龍：（撥打甲○○電話未接通）（13:1        1） 文龍：（撥打甲○○通話1分4秒）（13:1        2） 甲○○：（撥打文龍通話27秒）（13:1          4） 文龍：袁小姐、財務說、32萬元已經交        回公司（16:32） 甲○○：好的謝謝（16:41） 甲○○：我人在忠孝東路公司（16:41） 文龍：ok（16:43） 甲○○：許先生在忙嗎（20:27） 甲○○：（撥打文龍電話取消通話）（2          0:43） 偵4604卷第65頁    22 甲○○：（撥打文龍電話取消通話）（2           1:17） 甲○○：許先生你趕快回我電話（21:1           9） 甲○○：我的帳戶完全不能用了（21:1           9） 甲○○：她們說有被害人報警（21:20） 甲○○：說我這是問題帳戶（21:20） 甲○○：你為什麼都不回電（21:21） 甲○○：（撥打文龍通話2分33秒）（2          1:23） 4月29日週四 甲○○：許先生早安（07:01） 文龍：早安!（08:14） 甲○○：早安（08:26） 偵4604卷第65頁    23 甲○○：許先生（09:00） 甲○○：那現在我要怎麼處理（09:00） 甲○○：我的帳戶被列為警示帳戶（09:0         0） 甲○○：我昨天有上網查了一下被列為警         示帳戶會很麻煩（09:01） 甲○○：（撥打文龍通話4分40秒）         （09:51） 甲○○：許先生不知道對方那裡處理的怎         麼樣了（11:07） 甲○○：（撥打文龍電話無應答）（13:0           5） 甲○○：（撥打文龍電話無應答）（13:0           5） 甲○○：（撥打文龍電話無應答）（13:0           5） 偵4604卷第67頁    24 甲○○：（撥打文龍通話28秒）（13:2          5） 文龍：現在雙方願意和解、要碰面談條件       （13:34） 甲○○：什麼時候要和解（13:35） 甲○○：今天嗎（13:35） 甲○○：我剛剛問了好幾個朋友被列為警        示帳戶是非常嚴重的事（13:36） 甲○○：涉嫌刑事案件（13:36） 文龍：時間聽說還沒確定（13:36） 文龍：袁小姐，你別緊張。無論如何，你       一定沒事。（13:38） 甲○○：這不可能沒事（13:39） 甲○○：剛剛玉山銀行請我聯絡高雄警          察（13:39） 偵4604卷第67頁    25 甲○○：說有人通報所以我才會被列為警         示帳戶而且之後我所有的帳戶都         不能使用（13:40） 甲○○：那你可以告訴我我被列為警示帳         戶為什麼會沒事的情形嗎（13:4         1） 甲○○：（貼網頁連結）（13:50） 甲○○：（撥打文龍電話取消）（20:5          6） 甲○○：我真的不知道是我笨還是你們覺         得自己聰明但是很慶幸，我這輩         子沒有枉費當人因為我知道不法         得來的錢財終究不會是你們的，         天網灰灰夜路走多了總有一天一         定會碰到鬼而且是個厲鬼 ，不靠正當手段賺錢要去坑矇拐騙總有一天你們一定會體悟到因果的厲害，你們這輩子投胎當人真是枉費了。還跟我說沒事。我知道未來我可能會面臨一些司法的問題但我是清白的沒有騙區被害人的任何一毛錢，欠錢好還因果債就不是你想還就能還的。我只能坦然接受我現在所遇到的一些人生的課題。我相信司法會還被害人一個應有的公理。如果司法無法還我清白我就只能借由媒體的力量來還我清白。（21:07） 偵4604卷第69頁    26 甲○○：別以為每次都能過關10賭輸你們         將成為最大的輸家因為你們在賭         自己的人生（21:10） 甲○○：許先生我不知道為什麼你已讀卻         不回這樣更證明我已經成為你們         利用的人頭帳戶而一整天你們處         理事情的態度會是這樣嗎，這太         不合邏輯了。趕快把錢還給被你         們害的人，還我該還得清白，從         頭到尾都是一場騙局。別人的貨         款匯給誰關我什麼事我只是因為         你們說要幫我做流水帳面協助辦         理貸款事宜還讓我簽了什麼保密         協議的合約書如果你們在不跟我         聯絡我明天一早就會去通報當地         轄區的警局說明一切。如果良心         還在就請盡快跟我聯 偵4604卷第69頁